臺灣高雄地方法院民事裁定
110年度消債更字第178號
聲  請  人  薛米鈞  
0000000000000000

0000000000000000

0000000000000000

上列當事人因消費者債務清理事件聲請更生，本院裁定如下：
    主  文
聲請人薛米鈞自中華民國一一○年十月二十日下午四時起開始更
生程序。
命司法事務官進行本件更生程序。
    理  由
一、聲請意旨略以：伊有不能清償債務情事，前依中華民國銀行
    公會會員辦理消費金融案件無擔保債務協商機制請求共同協
    商債務清償方案成立，惟仍不得已毀諾。伊又未經法院裁定
    開始清算程序或宣告破產，爰聲請更生等語。　　
二、按債務人不能清償債務或有不能清償之虞者，得依本條例所
    定更生或清算程序，清理其債務；債務人無擔保或無優先權
    之本金及利息債務總額未逾新臺幣（下同）12,000,000元，
    於法院裁定開始清算程序或宣告破產前，得向法院聲請更生
    ；法院開始更生程序之裁定，應載明其年、月、日、時，並
    即時發生效力；法院開始更生或清算程序後，得命司法事務
    官進行更生或清算程序，必要時得選任律師、會計師或其他
    適當之自然人或法人1人為監督人或管理人，消費者債務清
    理條例（下稱消債條例）第3條、第16條第1項、第42條第1
    項、第45條第1項分別定有明文。
三、經查：
  (一)聲請人固曾請求銀行公會協商債務清償方案成立，約定自
      民國95年7月起，分144期，利率4％，每月清償23,028元，
      惟聲請人未依約繳款，而於96年1月22日經通報毀諾，有
      安泰銀行陳報狀（本院110年度消債更字第178號卷(下稱
      卷)第46至50頁）可參。惟聲請人於96年度申報薪資所得
      為180,000元，平均每月所得約15,000元，有財政部高雄
      市國稅局96年度綜合所得稅各類所得資料清單（本院97年
      度消債更字第252號卷第19頁）足稽。是以聲請人斯時之
      每月所得，扣除以96年度高雄市每人每月最低生活費之1.
      2倍即12,850元計算之必要生活費用後，已難負擔每月23,
      028元之還款金額，堪認聲請人有不可歸責於己之事由，
      致不能履行原協商條件。
  (二)聲請人於107年度至109年度申報所得各為16,213元、49,603元、55,360元，平均每月所得分別為1,351元、4,134元、4,613元，名下無財產，有國泰人壽保單5張，其中3張為醫療險，無解約金，餘2張保單（含保單號碼0000000000號保單解約金31,725元、保單號碼0000000000號保單解約金4,363元），解約金共36,088元；新光人壽保單2張（含保單號碼AGF0000000號保單解約金9,692元、保單號碼ATR0000000號保單解約金66,217元），解約金共75,909元，合計111,997元；又聲請人自陳於108年7月起任職食之味小吃館，擔任外送、打雜等工作，據食之味牛肉麵食館呈報聲請人之薪資每月大概為20,000元左右，無任何獎金，以實際工作天數計算；另聲請人自陳於富胖達股份有限公司兼任外送人員，領取現金，無薪資單及在職證明，據富胖達股份有限公司函附聲請人即該公司合作承攬外送夥伴自108年11月至110年8月之承攬報酬紀錄，依序為5,700元、11,220元、9,310元、11,371元、11,603元、809元、847元、815元、1,849元、3,541元、2,190元、2,856元、1,076元、684元、200元、816元、1,763元、1,861元、568元，合計69,079元，共14個月，平均每月4,934元（本件元以下均採四捨五入計算）；109年12月7日有接受胞姊薛淨文資助20萬元用以生活及清償部分債務，110年領取行政院疫情紓困急難救助40,000元（含小朋友國小補助1萬元），另聲請人陳報胞姊薛淨文自108年8月起至110年8月止每月接濟聲請人1,000元左右，未領取社會局補助等情，有債權人清冊（卷第73至76頁）、財團法人金融聯合徵信中心前置協商專用債權人清冊（卷第14至16、86至88頁）、信用報告（卷第82至85頁）、勞工保險被保險人投保資料表（卷第68至背面頁）、財政部高雄國稅局107年至109年度綜合所得稅各類所得資料清單及總歸戶財產查詢清單（卷第10至13、93至96-1頁）、戶籍謄本（卷第70頁）、高雄市政府社會局社會福利資訊料查詢表（卷第38至40頁）、續期保費送金單暨繳納證明書暨繳納保單資料明細表（卷第55至56頁）、富胖達股份有限公司函（卷第44至45頁）、食之味牛肉麵食館呈報狀（卷第124頁）、存摺（卷第101至102頁）、中華郵政股份有限公司客戶歷史交易清單（卷第57頁）、商業保險投保資料查詢結果表（卷第169頁）、富胖達股份有限公司函附108年11月至110年8月之承攬報酬紀錄（卷第144至146頁）、財產及收入狀況說明書（卷第77至81頁）、聲請人110年8月11日陳報狀（卷第63至66頁）、聲請人110年9月13日陳報(三)狀（卷第138至139頁）、收入切結書（卷第140頁）、高雄市政府都市發展局函（卷第41頁）、勞動部勞工保險局函（卷第42頁）、勞動部勞動力發展署高屏澎東分署函（卷第43頁）、國泰人壽保單帳戶價值一覽表（卷第107、113頁）、新光人壽保單價值準備金/保單帳戶價值證明（卷第108至109頁）、國泰人壽保險股份有限公司函（卷第142至143頁）、新光人壽一般借款作業查詢（卷第112頁）、新光人壽保險股份有限公司陳報狀（卷第128至129頁）在卷可參，本院審酌上情，認其聲請更生前之108年11月至110年8月平均每月總收入計有：食之味牛肉麵食館薪資約2萬元、富胖達股份有限公司承攬報酬4,934元、胞姊資助生活費1,000元，合計25,934元，核算聲請人目前償債能力之基礎即以每月25,934元（計算式：20,000＋4,934＋1,000＝25,934）為基準，較為妥適。
  (三)關於聲請人個人日常必要支出部分，聲請人主張每月必要
      支出約16,969元，按債務人必要生活費用，以最近1年衛
      生福利部或直轄市政府所公告當地區每人每月最低生活費
      1.2倍定之，消債條例第64條之2第1項定有明文。查衛福
      部社會司所公告110年度高雄市最低生活費為13,341元，
      其1.2倍為16,009元，又該最低生活費用之標準，係照當
      地最近1年平均每人消費支出60％訂定，依其基準之家庭收
      支調查報告調查表格式所示有關經常性支出之調查項目，
      包括利息支出、食品、衣著、房租及水費、電費、醫療保
      健、交通、娛樂、教育等，已涵蓋聲請人所陳報之支出項
      目；因聲請人自陳居住於胞姊薛淨文名下房屋，伊負擔管
      理費等語（見卷第80頁反面），故於計算聲請人個人每月
      必要生活費時，即應自前開已包括聲請人居住費用在內，
      扣除相當於房租支出所佔比例約24.36%，避免重複計列費
      用，則扣除居住費用後，聲請人每月必要生活費為12,109
      元【計算式：16,009－（16,009×24.36%）＝12,109】，逾
      此範圍難認必要。
  (四)至扶養費支出部分，聲請人主張扶養未成年子女薛○幃，
      每月扶養費5,719至7,719元。經查，聲請人與配偶郭靜芬
      育有之子薛○幃係100年2月生，名下無財產、於108年至10
      9年均無申報所得，現就讀國小五年級，未領取社會局補
      助等情，有108年至109年稅務電子閘門財產所得資料調件
      明細表(卷第95、99至100頁)、高雄市政府社會局社會福
      利資訊料查詢表(卷第125至127頁)、國民小學學費繳費證
      明(卷第157至162頁)在卷可憑。聲請人所育之子既未成年
      ，且名下無財產，客觀上堪認有受扶養之必要。至於扶養
      費用數額部分，按受扶養者之必要生活費用，準用第1項
      規定計算基準數額，並依債務人依法應負擔扶養義務之比
      例認定之，消債條例第64條之2第2項亦有明定。本院審酌
      子女無房屋費用支出，應自其必要生活費用中扣除相當於
      房租支出所佔比例，以110年度高雄市每人每月不含房屋
      支出之最低生活費之1.2倍即12,109元計算，由聲請人與
      配偶共同負擔（計算式：12,109÷2≒6,055），聲請人主張
      每月支出子女扶養費平均6,719元，逾6,055元此範圍難認
      必要。
　(五)承上，聲請人目前每月收入25,934元，扣除個人必要支出
      12,109元、子女扶養費6,055元後，剩餘7,770元，而聲請
      人目前負債總額為3,266,388元（卷第88、75頁，包括：
      國泰世華銀行、匯豐(台灣)銀行、台灣新光銀行、安泰銀
      行、中國信託銀行、第一金融資產管理股份有限公司，此
      外新光人壽保險股份有限公司與國泰人壽保險股份有限公
      司之保單質借屬有擔保債權，不予列計），扣除新光人壽
      及國泰人壽保單解約金合計111,997元後，以每月所餘逐
      年清償，至少須約33.8年【計算式：（3,266,388－111,99
      7）÷7,770÷12≒33.83】始能清償完畢，應認其已不能清償
      債務。此外，聲請人無擔保或無優先權之債務總額未逾1,
      200萬元，且無消債條例第6條第3項、第8條或第46條各款
      所定駁回更生聲請之事由存在。則聲請人聲請更生為有理
      由，應予准許，爰命司法事務官進行本件更生程序。
四、依消債條例第11條第1 項、第45條第1 項、第16條第1 項，
    裁定如主文。
中　　華　　民　　國　　110 　年　　10 　　月　　20 　日
              　　民事庭　　法　官　賴寶合
以上正本係照原本作成。
本裁定不得抗告。
中　　華　　民　　國　　110 　年　　10 　　月　　20 　日
  　                        書記官　胡美儀